【裁判字號】    98,交訴,37
【裁判日期】    980703
【裁判案由】    業務過失致死
【裁判全文】
臺灣臺北地方法院刑事判決              98年度交訴字第37號
公  訴  人  臺灣臺北地方法院檢察署檢察官
被      告  甲○○
選任辯護人  黃均熙律師
            許博森律師
上列被告因業務過失致死案件，經檢察官提起公訴（96年度偵續
字第828號），本院判決如下：
    主  文
甲○○無罪
    理  由
一、公訴意旨略以：被告甲○○以駕駛道路救援拖吊車為業，係
    以駕駛行為為業務之人。其於民國96年2月21日下午10時5分
    ，駕駛車號172-BL號拖吊車，沿臺北市中正區○○○路由西
    往東方向行至和平西路、寧波西街口欲左轉寧波西街由南往
    北方向行駛時，適被害人游能偉騎乘車號5HK-382號重機車
    沿臺北市中正區○○○路由由東往西方向行駛至該處；被告
    明知汽車行駛時，應遵守道路交通標誌、標線、號誌之指示
    ，並注意車前狀況，且隨時採取必要之安全措施，而依當時
    又無何不能注意之情狀，竟疏未注意游能偉騎乘重機車自其
    右前方駛來之情形，猶違反號誌指示逕為左轉，被害人游能
    偉見狀煞車不及，其前車頭遂撞擊甲○○駕駛之拖吊車右側
    車身處，人車倒地，因頭部鈍性傷而顱骨骨折併出血死亡。
    因認被告涉有刑法第276條第2項之業務過失致死罪嫌。
二、按犯罪事實應依證據認定之，無證據不得認定犯罪事實；不
    能證明被告犯罪者，應諭知無罪之判決，刑事訴訟法第154
    條第2項、第301條第1項分別定有明文。而認定犯罪事實所
    憑之證據，雖不以直接證據為限，間接證據亦包括在內；然
    而無論直接或間接證據，其為訴訟上之證明，須於通常一般
    之人均不致有所懷疑，而得確信其為真實之程度者，始得據
    為有罪之認定，倘其證明尚未達到此一程度，而有合理之懷
    疑存在時，即應為有利於被告之認定，更不必有何有利之證
    據，最高法院30年上字第816號、76年台上第4986號判例參
    照。又刑事訴訟法第161條已於91年2月8日修正公布，其第1
    項規定：檢察官就被告犯罪事實，應負舉證責任，並指出證
    明之方法。因此，檢察官對於起訴之犯罪事實，應負提出證
    據及說服之實質舉證責任。倘其所提出之證據，不足為被告
    有罪之積極證明，或其指出證明之方法，無從說服法院以形
    成被告有罪之心證，基於無罪推定之原則，自應為被告無罪
    判決之諭知，最高法院92年台上第128號判例亦可參考。
三、公訴人認被告涉有業務過失致死犯行，無非係以被告之供述
    、臺灣臺北地方法院檢察署96年2月22日相驗屍體證明書、
    法醫驗斷書、臺北市立聯合醫院急診病歷、臺北市政府消防
    局救護紀錄表、道路交通事故現場圖、交通事故補充資料表
    、交通事故談話紀錄表、交通事故調查報告表、照片35張、
    中央警察大學98年3月11日校鑑科字第0970001017號鑑定書
    為其論據。訊據被告供承其所駕車號172-BL號拖吊車於上揭
    時地有被被害人游能偉所騎車號5HK-382號重機車撞擊之事
    實，惟否認其有違反號誌左轉之過失等語。
四、經查：
 (一).被告於96年2月21日晚上10時5分許，駕駛車號172-BL號拖吊
    車，沿臺北市○○○路由西往東方向行至和平西路、寧波西
    街口左轉寧波西街由南往北方向行駛時，適被害人騎乘車號
    5HK- 382號重機車沿臺北市中正區○○○路由由東往西方向
    行駛至該處，其機車車頭撞擊被告所駕拖吊車之右側車身，
    人車倒地，因頭部鈍性傷而顱骨骨折併出血死亡之事實，有
    臺灣臺北地方法院檢察署96年2月22日相驗屍體證明書、法
    醫驗斷書、臺北市立聯合醫院急診病歷、臺北市政府消防局
    救護紀錄表、道路交通事故現場圖、交通事故補充資料表、
    交通事故談話紀錄表、交通事故調查報告表、照片35張附卷
    可稽（見96年偵字第4244號卷第17-21、25-42、63-64頁，
    96年相字第45-53頁）並為被告所自承，此部分事實堪認屬
    實。
 (二).依案發之時前往處理本件車禍之警員所繪製之道路交通事故
    現場圖、案發後所拍攝現場及被告所駕駛之自用大貨車與被
    害人所騎乘之機車毀損情形照片顯示：二車於車禍發生後，
    均停於車禍現場，被害人之機車倒於臺北市○○○路與寧波
    西街之交岔路口中，前車頭嚴重撞毀、左側車身有擦痕，被
    告之大貨車則停於寧波西街南向北車道上，右側車身有擦痕
    且後拖架右邊T字鐵脫落，脫落之後拖架右邊T字鐵並因受撞
    擊而移動、遺留在寧波西街北往南之車道上，另兩車碰撞所
    產生之碎片則散落在被害人所騎乘機車西側路面上。參以證
    人即現場處理員警許國英於偵查中證述：「問：依照當時現
    場處理情形，撞擊點在哪？答：拖吊車之車身右側有擦痕 (
    如96相157卷32頁下方照片、96偵4244案卷38頁上、下二張
    照片)，拖吊車之拖吊桿中間位置有凹陷 (如96相157卷23頁
    上方照片中在地上的那根T字鐵中間左右的位置)。如以我在
    現場看的研判有可能機車擦撞到拖吊車的右後車身，導致機
    車撞到後面的拖吊桿，導致拖吊桿掉到地面上。」等語及中
    央警察大學98年3月11日校鑑科字第0970001017號鑑定書第
    22- 27頁就兩車碰撞型態之分析可知，本件車禍之發生，係
    因被害人騎乘機車在穿越和平西路與寧波西街之交岔路口時
    ，撞擊由被告所駕駛拖吊車之右側車身，再撞擊其後拖架右
    邊T字鐵所致。
 (三).至被告是否有公訴意旨所指之違反號誌指示逕為左轉，致被
    害人見狀煞車不及，其前車頭遂撞擊甲○○駕駛之拖吊車之
    情事。證人即報案人林瓊華於警詢及現場處理員警許國英於
    偵查中均證稱並未目擊車禍發生之情形。又本件車禍事故肇
    事原因，經檢察官送臺北市車輛行車事故鑑定委員會鑑定結
    果，臺北市車輛行車事故鑑定委員會96年6月14日北鑑審字
    第09630195500號鑑定意見書認為：「本事故係一方違反號
    誌管制所致；惟目前尚未有積極跡證且未有現場目擊證人可
    佐證究係何方違反號誌管制而發生本事故」，卻認定「被告
    未依號誌行駛、被害人違反誌管制」，均為肇事原因（見96
    偵4244案卷第75頁），其認定並無依據，尚不足採。再經檢
    察官送請覆議，因無積極證據認定何者違反號誌管制，故無
    法判定，亦有臺北市政府交通局96年7月16日北市交五字第0
    96336154 00號函（見96偵4244案卷第97頁）附卷可稽。而
    台北市○○○路口東向西方向之測速照相機，僅設定針對東
    向西行駛之自小客車違規照相，不會針對被害人所騎乘之機
    車有無違規進行拍照，也不會拍到由被告所駕駛、由西向東
    行駛之大貨車有無違規等情，亦據證人許國英證述在卷（見
    96偵4244案卷第109頁），是並無積極證據明被告有違反號
    誌左轉之情事。末查，本件經檢察官送中央警察大學鑑定，
    鑑定人依號誌管制時間計算兩車違反號誌之機率，認定「甲
    車通過路口違反號誌管制的機率為122/150；乙車通過路口
    違反號誌管制的機率為77/150；甲、乙兩車通過路口均違反
    號誌管制的機率為47/150」，因而認定被告駕車通過路口違
    反號誌管制的機率大於被害人。然該鑑定書既係依機率推算
    ，被告與被害人均有違反號誌制之可能性，自不得僅以機率
    之大小即遽而認定被告有過失。況鑑定書第32頁亦載稱：「
    送鑑資料中並無直接證據證明甲（被告車）、乙（被害人車
    ）兩車通過路口之相對時間點，亦無法證明何車違反誌管制
    行駛」。揆諸前揭判例意旨：「認定犯罪事實所憑之證據，
    雖不以直接證據為限，間接證據亦包括在內；然而無論直接
    或間接證據，其為訴訟上之證明，須於通常一般之人均不致
    有所懷疑，而得確信其為真實之程度者，始得據為有罪之認
    定，倘其證明尚未達到此一程度，而有合理之懷疑存在時，
    即應為有利於被告之認定。」，本案之證據既未能達令人確
    信被告有違反號誌之程度，自應為有利被告之認定。
五、綜上所述，公訴人所舉之證據與所指出之證明方法尚未足使
    本院確信被告犯罪。此外，於本院應依職權調查證據之範圍
    內，又查無其他積極證據足證被告有何公訴人所指犯行，揆
    諸前開說明，不能證明被告犯罪，應為被告無罪之諭知。
據上論斷，應依刑事訴訟法第301條第項，判決如主文。
本案經檢察官孟令士到庭執行職務
中    華    民    國    98    年    7    月     3     日
                  刑事第十五庭審判長法  官 廖紋妤
                                    法  官 孫惠琳
                                    法  官 邱蓮華
上正本證明與原本無異。
如不服本判決應於收受送達後10日內向本院提出上訴書狀，並應
敘述具體理由；其未敘述上訴理由者，應於上訴期間屆滿後20日
內向本院補提理由書（均須按他造當事人之人數附繕本）「切勿
逕送上級法院」。
                                    書記官 林妙穗
中    華    民    國    98    年    7    月     3     日


司法院資訊處製作；財團法人民間司法改革基金會備份。
